臺灣屏東地方法院民事判決　　　　　　　　96年度訴字第86號
原　　　告　丁○○
　　　　　　丙○○
兼法定代理　甲○○
人
上列3 人共同
訴訟代理人　孔福平 律師
被　　　告　乙○○即洪乙笙
　　　　　　　　　　　身分證統一編號：Ｚ000000000號
上列當事人間損害賠償事件，本院於民國96年6 月21日言詞辯論
終結，判決如下：
    主  文
被告應各給付原告甲○○、丙○○新台幣伍拾萬元，及自民國九
十四年七月十八日起至清償日止，按年息百分之五計算之利息。
原告其餘之訴及假執行之聲請均駁回。
訴訟費用由被告負擔五分之三，餘由原告負擔。
本判決第一項於原告甲○○、丙○○各以新台幣壹拾陸萬肆仟元
供擔保後得假執行。
    事實及理由
一、原告主張：
    被告於屏東縣內埔鄉○○村○○路142 號經營天仁醫院，擔
    任院長職務，被害人黃淼彰為該醫院之病患，於94年7 月10
    日該院認有予以隔離、禁閉之必要，而施以隔離、禁閉之措
    施，強入該醫院之隔離、禁閉處所，詎於94年7 月10日下午
    ，該醫院監閉室竟然起火（下稱系爭火災），造成監閉其內
    之被害人黃淼彰大面積重度灼傷，經送高雄市榮民總醫院急
    救，於94年7 月17日下午4 時5 分死亡。被害人黃淼彰於送
    入監閉室前，業經醫護人員予以搜身，且因時值7 月夏日，
    僅令被害人黃淼彰著內褲入監閉室，該監閉室起火之原因，
    顯非黃淼彰所致，而係為該監閉室之安全、檢查、維護設施
    之缺失所致，被告為醫院之院長，未能提供適當之醫療場所
    及安全設施，應負侵權行為損害賠償之責任。原告受有下列
    損害：丁○○為黃淼彰之父親，支出殯喪費新台幣（下同）
    238,031 元，原告甲○○、丙○○分別為黃淼彰之配偶及子
    女，因黃淼彰死亡精神上受有極大痛苦，請求精神慰藉金
    800,000 元，為此提起本件訴訟，並聲明：(一)被告應給付原
    告丁○○238,031 元。(二)被告應各給付原告丙○○、甲○○
    800,000 元。(三)願供擔保請准宣告假執行。
二、被告抗辯：
    被害人黃淼彰所處之禁閉室防火材料並沒有燃燒，只有被害
    人黃淼彰所蓋的棉被燃燒，且於被害人黃淼彰入監閉室前業
    已搜身，復於將被害人黃淼彰救出時，其有表示火是由其引
    起，被告並無任何過失，本件刑事部分責任尚未確定，原告
    逕行提起本件訴訟，顯屬無據。並聲明：原告之訴駁回。
三、兩造不爭執之事實：
    被害人黃淼彰係於被告醫院禁閉室內，因發生火災而死亡。
四、兩造爭執事項：被告是否須負損害賠償責任？若是，損害賠
    償金額為何？茲審酌如下：
(一)、被告是否須負損害賠償責任？
(1)、按醫療機構應依其提供服務之性質，具備適當之醫療場所及
    安全設施。醫療法第56條定有明文。原告主張被告未能提供
    完善安全的醫療場所致黃淼彰死亡，應負損害賠償責任，被
    告則以前揭詞置辯，經查，系爭火災起火原因，經屏東縣消
    防局鑑定結果，起火原因研判：１、發生火災的屏東縣內埔
    鄉○○村○○路142 號是為醫院使用的建築物，自三樓的活
    動室進入保護室有鐵門上鎖管制，且裝有監視設備，火警發
    生時，醫院的員工是以鑰匙打開第二保護室（僅員工配發、
    持有保護室鑰匙）才將傷患救出.. ， 現場未發現有遭人侵
    入、破壞或財物失竊之跡象，員工與傷患也無口角或糾紛，
    故排除此等因素縱火之可能。２、勘查起火處附近之燃燒情
    形，並未發現有任何危險物品，化工原料或容器置放其內，
    現場也未發現有菸灰缸或菸蒂之殘留（醫院內禁菸），故似
    無類似物品引燃或亂丟未熄菸蒂所肇之可能。３、保護室內
    只有一床海綿床墊，並無任何的電器、電源線路或電源插座
    ，天火板上的燈具僅略被燻黑，門上方的抽煙機僅風扇葉片
    被燒熔，均無電線短路的痕跡，故排除電線無路所肇之可能
    。４、清理起火處部位，採集、封存被燒熔、碳化的塑膠地
    板送內政部消防署鑑驗，在所採集、封存送鑑驗的證物中並
    未檢出含有石油系促燃劑之成份。５、綜合上述各項勘查結
    果研判，起火原因以明火引燃造成火災的可能性最大，惟因
    該院員工於撲滅火勢後即將海綿床墊移至三樓電梯口，並掃
    除保護室內的雜物，故無法研判是以何種明火引燃等語，有
    該局之火災調查報告書乙份在卷可稽（見本院卷第45、46頁
    ），被告所提供的醫療處所，既為防火材質，且鑑定結果亦
    表示非醫療場所內之任何設施不當致引起火災，而原告迄本
    院言詞辯論終結前，未能提出其他證據證明此明火是因被告
    醫療場所設施不當所致，難認被告的醫療場所有設施不當的
    情事存在。
(2)、惟被害人黃淼彰會進入被告的禁閉室，是因戒毒而進入，按
    一般毒癮患者，其精神狀態及對事物的反應，與常人有異，
    既已進入醫療處所，應有較多的注意義務。按被害人黃淼彰
    所處的禁閉室約有2 坪大，此有照片在卷稽（見本院卷第95
    頁），且禁閉室內並無易燃的物質，是於火災發生時，不可
    能有迅速沿燒的情形產生，被害人黃淼彰應有足夠時間逃生
    ，若被告於發現有火災時即予以撲滅，當無可能造成被害人
    黃淼彰大面積灼傷之情，惟被告於被害人黃淼彰進入禁閉室
    後，未能予以密切的監控，且於監視器遭拆除後未能立即安
    裝，致火災發生後，未能及時的予以撲滅，方會造成被害人
    黃淼彰因大面積灼傷而死亡，顯認被告未盡其照護責任，有
    違反其提供醫療處所之注意責任，足認被告對被害人黃淼彰
    之死亡應負過失責任。
(二)、被告應負損害賠償金額為何？
(1)、按不法侵害他人致死者，對於支出醫療及增加生活上需要之
    費用或殯葬費之人，亦應負損害賠償之責任；又不法侵害他
    人致死者，被害人之父、母、子、女及配偶，雖非財產上損
    害亦得請求賠償相當之金額；分別為民法第192 條第1 項、
    第194 條明定。被告因上開過失致被害人黃淼彰死亡應負侵
    權行為之損害賠償責任，從而，原告請求被告賠償，依前開
    規定，自屬有理，應予准許。茲就原告請求之各項金額，審
    酌如下：
、喪葬費用部分：原告丁○○主張因黃淼彰之死亡共支出殯葬
    費238,031 元，固據其提出收費明細為證（見本院卷第14頁
    ），惟觀諸該文件僅係表示一般殯葬費用之收費標準，無從
    由該明細得知被害人黃淼彰喪葬費用，是否由原告丁○○所
    支出及實際支出金額為何，是以原告丁○○未能提出收據證
    明之，礙難為有利於其之認定。
、精神慰撫金部分：原告甲○○、丙○○分別為被害人黃淼彰
    之配偶及子女，因被害人黃淼彰之死亡，其等哀痛逾恆，所
    受精神上痛苦甚鉅，各請求精神慰撫金80萬元等情，被告則
    抗辯請求數額過高。經審酌原告甲○○為高職畢業，名下有
    一部汽車，95年度的薪資所得為50,383元；原告丙○○於事
    故發生時僅4 歲；被告名下有土地1 筆、房屋5 間等情，業
    據原告提出畢業證明及本院依職權查詢之稅務電子門財產所
    得調件明細表在卷可稽（見本院卷第129 至138 頁），且為
    兩造所不爭執，斟酌上開兩造之身分地位、經濟狀況、及原
    告等人因至親死亡，精神上哀痛之程度等一切情狀，認原告
    甲○○與其配偶共同生活數年，喪偶所受精神上痛苦必鉅且
    深，其請求之數額以50萬元為適當，原告丙○○年幼即無父
    請求之數額亦以50萬元為適當，予以准許；而其等超過此數
    額之請求為無據，不能准許。
五、假執行之宣告：
    原告陳明願供擔保，聲請宣告假執行，核無不合，爰酌定相
    當擔保金額准許之。
六、結論：原告之訴為一部有理由，一部無理由，依民事訴訟法
    第79條、第390 條第2 項，判決如主文。
中　　華　　民　　國　　96　　年　　7 　　月　　5 　　日
                  民事第二庭    法　官　吳思怡
正本係照原本作成。
如不服本判決，應於收受送達後20日內向本院提出上訴書狀，
中　　華　　民　　國　　96　　年　　7 　　月　　5 　　日
                                書記官　王秋淑
